臺灣高等法院臺南分院刑事判決　　　　　　　　九十三年度上訴字第二六號　Ｃ
　　　上　訴　人
　　　即　被　告　甲　○　○
　　　選任辯護人　莊　美　貴　律師
右上訴人因傷害案件，不服臺灣臺南地方法院九十一年度易字第一四四二號中華民國
九十三年二月二十六日第一審判決（起訴案號：臺灣臺南地方法院檢察署九十年度偵
字第一一二二三號），提起上訴，本院判決如左：
      主      文
原判決撤銷。
甲○○共同傷害人之身體，處有期徒刑陸月，如易科罰金，以參佰元折算壹日。
      事      實
一、甲○○、高郁智、陳國裕（後二人已由檢察官另為不起訴處分）與其他不詳姓名
    之成年男子一人等四人於九十年六月二十四日晚上，同往臺南縣六甲鄉中社村二
    三九號「金園ＫＴＶ」店唱歌飲酒，當晚十一時三十分許，甲○○因不滿乙○○
    曾說話諷刺而在店內發生口角爭執，嗣相繼進入店內之五二０包廂內，甲○○、
    高郁智與不詳姓名之男子等人，基於共同傷害犯意之聯絡，出手圍毆乙○○，其
    間，另有一人自門外丟擲玻璃酒瓶擊中乙○○之臉部，致乙○○右眼外傷性上眼
    臉暨眼球破裂、視網膜剝離、外傷性臉、額部撕裂傷等傷害。經送醫治療後，未
    能痊癒，而致右眼視力僅能辨識眼前手動十公分處（即視力小於零點零一），視
    力極不良，且已無好轉可能之重大不治傷害。
二、案經乙○○訴由臺南縣警察局麻豆分局報請臺灣臺南地方法院檢察署檢察官偵查
    起訴。
      理      由
一、訊之上訴人即被告甲○○固坦承於右揭時地有出拳毆打被害人乙○○等情，惟矢
    口否認有何共同用酒瓶打傷被害人造成其眼睛受重傷之犯行，辯稱：伊當時在警
    訊所作筆錄均非事實，因當時陳國裕及高郁智家人要伊扛下本罪，他們會出面和
    解，而傷害罪和解就可沒事，所以講話不實在。又伊自進入包廂後，即沒再出包
    廂，而伊等所喝係罐裝啤酒，並沒有玻璃瓶裝啤酒，兇器玻璃瓶是陳國裕從別包
    廂拿來，根本沒有那兇器可以傷害被害人云云。
二、經查被告甲○○確有於右揭時地毆打被害人乙○○之犯行，業據被告甲○○於原
    審及本院調查時供承不諱。核與被害人乙○○在偵查及審理中指訴情節相符。且
    被害人於審理中當庭指稱確能指認被告甲○○與高郁智係毆打伊之人，且還有其
    他人參與毆打，顯見係有共犯多人參與毆打被害人。而被害人被圍毆後受有右眼
    外傷性上眼臉暨眼球破裂、視網膜剝離、外傷性臉、額部撕裂傷等傷害，有財團
    法人奇美醫院九十年十月二十二日（九十）奇醫字第五三二二號函送病情摘要附
    卷可稽（詳偵卷第十、十一頁），是被害人被毆打後受有傷害，洵堪認定。
三、按共同正犯之所以應對其他共同正犯所實施之行為負其全部責任者，以就其行為
    有犯意之聯絡為限，若他犯所實施之行為，超越原計畫之範圍，而為其所難預見
    者，則僅應就其所知之程度，令負責任，未可概以共同正犯論，最高法院五十年
    度台上字第一０六０號判例可資參照。本案被害人自始至終供陳不知何人丟擲酒
    瓶，而於原審供稱：「（眼睛被玻璃瓶擊中時，其他人所站位置如何？）被擊中
    時被告在我身旁右手邊大約隔一個人的位置．．。」「（瓶子如何打到你？）第
    一次瓶子從我左前方飛過來，沒有打到我，打到牆壁，我頭低下去躲避，第二次
    也是從辯護人方向來，我剛好抬頭，就被玻璃瓶打中眼睛。」等語（詳原審卷第
    一九八頁）。於本院調查時供稱其被毆打時被告手上沒拿東西，而玻璃瓶係自門
    方射過來，其被玻璃瓶打到時，被告已停止毆打等語。並繪現場圖敘明被告當時
    在其左側，有現場圖附卷足憑，是被害人在遭被告與高郁智等人毆打後，始另由
    第三人至門外投擲酒瓶擊中眼睛，應可認定。在此期間，被告並未離開案發包廂
    ，亦經被害人證實在卷，是被告與被害人糾紛，乃徒手毆打被害人，而投擲酒瓶
    係自門外向內投擲，其與投擲酒瓶之人，如何為犯意聯絡，自非無疑。
四、次按刑法第二百七十七條第二項傷害致重傷罪，係因犯罪致發生一定結果而為加
    重其刑之規定，按照同法第十七條固以行為人能預見其結果發生時，始得適用。
    雖被害人乙○○之右眼確經手術治療，但右眼眼球已呈萎縮及角膜帶狀病變，右
    眼視力僅餘辨識眼前手動十公分處，視力極不良，且該眼已無好轉可能等情，業
    據國立成功大學醫學院附設醫院鑑定明確，有該醫院九十二年五月二十七日（九
    二）成附醫眼字第五三０五號函附之鑑定報告一份附卷可參。而被告雖坦承確有
    出拳毆打被害人乙○○之事實，但堅決否認用酒瓶擊傷被害人，亦無證據證明擊
    傷被害人之酒瓶是否為被告甲○○所丟擲，而被告甲○○與朋友有數人，僅係基
    於共同之犯意毆打被害人，且無證據證明被告知悉另有同夥帶玻璃酒瓶並加以
    丟擲，客觀上自亦不能預見以該酒瓶傷人之後果，因此不能令被告就其所不能預
    見之結果負責。告訴人之右眼經此傷害而毀敗，致重大難治。然被告之傷害行為
    與被害人重傷之結果間，難認有相當之因果關係，要難令其就所不能預見之結果
    負責。
五、雖被告甲○○於警訊及檢察官偵查中自白於右揭時地丟酒瓶傷害被害人乙○○之
    犯行，惟被起訴後辯稱：伊在警訊所作筆錄時，係是要扛下本罪，所以講話不實
    在一節。經參酌被害人之供述及案發後，高郁智家屬參與和解及接送被告等人至
    麻豆分局製作筆錄等情，以及高郁智於原審證實其父與陳國裕家人去談和解，被
    告家人沒去談和解等情（詳原審卷第八六頁）。又被告又稱高郁智及陳國裕之父
    親告之係傷害罪，和解即可沒事，應符合情理，祗因被害人經治療後，未能痊癒
    ，而致右眼視力僅能辨識眼前手動十公分處（即視力小於零點零一），視力極不
    良，且已無好轉可能之重大不治傷害。是被告於警偵時之自白，尚無積極證據，
    以資佐證與事實相符。
六、查被告甲○○因不滿乙○○曾說話諷刺，而發生口角爭執，出手毆打乙○○，致
    乙○○受有傷害，核其所為，係犯刑法第二百七十七條第一項傷害人之身體罪。
    公訴人認係犯刑法第二百七十七條第二項後段傷害人之身體致重傷罪，所引用起
    訴法條，容有未合，應予變更。被告甲○○與高郁智及另名不詳姓名之成年男子
    等就上開犯行間，有犯意聯絡及行為分擔，均應論共同正犯。
七、原審以被告罪證明確，因予論罪科刑，固非無見，惟共同正犯之所以應對其他共
    同正犯所實施之行為負其全部責任者，以就其行為有犯意之聯絡為限，若他犯所
    實施之行為，超越原計畫之範圍，而為其所難預見者，則僅應就其所知之程度，
    令負責任。原判決未加詳求，遽論予傷害人之身體致重傷罪，尚有未洽。上訴意
    旨，據以指摘原判決不當，為有理由，自應由本院依法將原判決撤銷改判，爰審
    酌被告有多項前科紀錄，品行不佳、因過去曾遭人諷刺等細故即糾眾訴諸暴力，
    以及被害人所受傷害之程度，與被告犯後尚未能達成和解等一切情狀，量處如主
    文第二項所示之刑，並諭知如易科罰金，以三百元折算一日之標準。
據上論斷，應依刑事訴訟法第三百六十九條第一項前段、第三百六十四條、第二百九
十九條第一項前段、第三百條，刑法第二十八條、第二百七十七條第一項、第四十一
條第一項前段、罰金罰鍰提高標準條例第一條前段、第二條，判決如主文。
本案經檢察官蘇南桓到庭執行職務。
中    華    民    國      九十三      年      八      月      二十      日
          臺灣高等法院臺南分院刑事第二庭
                                      審判長法官  葉    居    正
                                            法官  莊    俊    華
                                            法官  李    文    福
右正本證明與原本無異。
檢察官如不服本判決，應於判決送達後十日內向本院提出上訴書。
被告不得上訴。
                                      法院書記官  李    良    倩
中    華    民    國      九十三      年      八      月      二十      日
附錄法條：
刑法第二百七十七條：
傷害人之身體或健康者，處三年以下有期徒刑、拘役或一千元以下罰金。
犯前項之罪因而致人於死者，處無期徒刑或七年以上有期徒刑；致重傷者，處三年以
上十年以下有期徒刑。
